【裁判字號】    97,簡上,969
【裁判日期】    980323
【裁判案由】    傷害
【裁判全文】
臺灣板橋地方法院刑事判決             97年度簡上字第969號
上  訴  人  臺灣板橋地方法院檢察署檢察官
上  訴  人
即  被  告  丁○○
上列上訴人因傷害案件，不服本院97年度簡字第1962號，中華民
國97年6 月30日第一審刑事簡易判決（聲請簡易判決處刑案號：
臺灣板橋地方法院檢察署97年度偵字第197 號），提起上訴，本
院管轄之第二審合議庭認應適用通常程序自為第一審判決如下：
    主  文
原判決撤銷。
丁○○無罪。
    事  實
一、聲請簡易判決處刑意旨略以：被告丁○○與告訴人乙○○有
    債務糾紛，於民國96年10月23日下午4 時許，夥同丙○○（
    被訴傷害部分，由本院另行審結）前往乙○○位於臺北縣三
    重市○○路143 號10樓之住處索討債務，嗣雙方因協調不成
    發生口角，被告丁○○及丙○○共同基於傷害人身體之犯意
    ，與乙○○拉扯、扭打，造成乙○○受有左眼、右頸、右前
    臂、左肩、左胸及左腋下多處挫傷、瘀青及左眼創傷性虹膜
    炎等傷害，因認被告丁○○涉有刑法第277 條第1 項之傷害
    罪嫌等語。
二、按犯罪事實應依證據認定之，無證據不得認定犯罪事實；又
    不能證明被告犯罪者，應諭知無罪之判決，刑事訴訟法第15
    4 條第2 項、第301 條第1 項分別定有明文。又犯罪事實之
    認定，應憑真實之證據，倘證據是否真實尚欠明確，自難以
    擬制推測之方式，為其判斷之基礎；而認定犯罪事實之證據
    係指足以認定被告確有犯罪行為之積極證據而言，該項證據
    自須適合於被告犯罪事實之認定，始得採為斷罪之資料，最
    高法院53年臺上字第656 號、29年上字第3105號著有判例。
    且刑事訴訟上證明之資料，無論為直接或間接證據，均須達
    於通常一般之人均不致有所懷疑，而得確信其為真實之程度
    ，始得據為有罪之認定，若其關於被告是否犯罪之證明未能
    達此程度，而有合理懷疑之存在，致使無從形成有罪之確信
    ，根據「罪證有疑，利於被告」之證據法則，即不得遽為不
    利被告之認定，亦有最高法院76年臺上字第4986號判例可參
    。其以情況證據（即間接證據）斷罪時，尤須基於該證據在
    直接關係上所可證明之他項情況事實，本乎推理作用足以確
    證被告有罪，方為合法，不得徒憑主觀上之推想，將一般經
    驗有利被告之其他合理情況逕予排除，此觀諸最高法院32年
    上字第67號判例意旨亦甚彰明。又按刑事訴訟法第161 條已
    於民國91年2 月8 日修正公布，其第1 項規定：檢察官就被
    告犯罪事實，應負舉證責任，並指出證明之方法。因此，檢
    察官對於起訴之犯罪事實，應負提出證據及說服之實質舉證
    責任。倘其所提出之證據，不足為被告有罪之積極證明，或
    其指出證明之方法，無從說服法院以形成被告有罪之心證，
    基於無罪推定之原則，自應為被告無罪判決之諭知，最高法
    院92年臺上字第128 號判例可資參照。
三、本件檢察官認被告丁○○涉有刑法第277 條第1 項之傷害罪
    嫌，無非是以被告丁○○於警詢及偵查中之供述、告訴人乙○○於警詢及偵查中之指訴、證人即告訴人之妻甲○○於偵
    查中之陳述，並有國立臺灣大學醫學院附設醫院於96年10月
    23日經醫師出具之診斷證明書附卷可稽為其論據。訊據被告
    丁○○固坦承有於上揭時間邀同丙○○前往告訴人乙○○家
    中催索債務之事實，惟始終堅詞否認有何傷害犯行，辯稱：
    伊並無毆打告訴人，告訴人與其妻甲○○所述不符，都不實
    在云云。經查：
  (一)被告丁○○於警詢及偵查中始終強調案發時其只是在旁將被
    告與告訴人拉開，是在勸架等情（見97年度偵字第197 號偵
    查卷宗第7 、25頁），據此，倘逕認被告丁○○於警詢及偵
    查中曾為自白犯罪之陳述，顯有誤會，應予指明。
  (二)告訴人乙○○於警詢及偵查中之陳述，均係被告以外之人於
    審判外之言詞陳述，復無其他有法律規定可採為證據之情況
    ，依刑事訴訟法第159 條第1 項之規定，不得作為證據，合
    先敘明。繼之證人即告訴人乙○○於本院審理時結證稱：丁○○於案發時乃自伊後面抓住伊之右手，被告就拚命的打，
    打到伊倒地云云（見本院98年3 月2 日審判筆錄第6 頁）；
    但證人即告訴人之妻甲○○於偵查中先是結證稱：「（檢察
    官問：當時丁○○如何毆打乙○○？）我印象中是兩人揮拳
    毆打乙○○，我印象很深刻，當時丁○○不是站在中間，也
    不是勸架」云云（見97年度偵字第197 號偵查卷宗第30頁）
    ；嗣於審理時則證稱：伊聽到「碰」的一聲後跑出去看發生
    了什麼事，就看到告訴人已跌倒在地，丙○○與丁○○兩人
    打告訴人，伊抓著丁○○說不要打，丁○○有說她沒有打，
    其還被丁○○甩到地上，伊看到告訴人倒在地上時，丁○○
    在告訴人旁邊，跟著打告訴人，因為告訴人跌倒在地上，所
    以她是往下打，伊印象很深刻，丁○○是用左右兩拳連續毆
    打告訴人，應該是打頭部吧云云（見本院98年3 月2 日審判
    筆錄第8 、9 頁），自此等兩名證人所述互核，無論是被告
    丁○○與告訴人所處之相關位置、被告丁○○毆打告訴人之
    方式、部位等竟無一相符，已難信憑。
  (三)再參諸證人即同案被告丙○○於警詢時即供稱：「我就與乙○○雙方互相拉扯，當時丁○○與乙○○的太太（甲○○）
    有幫忙勸架將伊與乙○○拉開，我就撞到牆壁，乙○○與丁○○就倒在地上」等語；又於偵查中供稱：「當時乙○○拉
    我的褲子，我是出於自衛自然反應跟他發生拉扯，我也有跌
    倒，只是沒有倒地，丁○○站在我們中間」等語（見97年度
    偵字第197 號偵查卷宗第10頁、30頁；此雖係被告以外之人
    於審判外之言詞陳述，惟被告丁○○及檢察官於本院審理期
    日時對於證據能力均已表示不爭執【見本院98年3 月2 日審
    判筆錄第12頁】，而未於言詞辯論終結前聲明異議，依刑事
    訴訟法第159 條之5 第2 項規定，視為已有將該等傳聞證據
    採為證據之同意，本院審酌該等證據資料作成之情況，查無
    違法取證之情形，認應係出於其自由意志，具有可信性，並
    無不適宜作為證據之情形，認具有證據能力），準此，復核
    與被告所辯之勸架情節相符，本件雖另有國立臺灣大學醫學
    院附設醫院於96年10月23日經醫師出具之診斷證明書附卷為
    證，惟僅可證實告訴人於案發後旋即驗得受有如該診斷證明
    書上所載之傷勢，但既與丙○○發生肢體衝突在前，已詳述
    如上，倘無其他積極事證相佐，要難徒憑告訴人與證人甲○○顯有瑕疵之指述逕認被告亦有傷害犯行。
四、綜上所述，足認被告上開所辯，誠非虛妄，應可信憑。本件
    尚無從依公訴人所提出之各項證據，而達於通常一般之人均
    不致有所懷疑，而得確信其為真實之程度，自不得以此遽入
    人罪。此外，復查無其他積極、具體確切之證據足資認定被
    告涉有公訴人所指之傷害犯行，是因不能證明被告犯罪，自
    應為無罪判決之諭知。
五、再按法院得逕以簡易判決處刑者，所科之刑以宣告緩刑、得
    易科罰金之有期徒刑及拘役或罰金為限；檢察官聲請以簡易
    判決處刑之案件，經法院認為有刑事訴訟法第451 條之1 第
    4 項但書第3 款所列之法院於審理後，認應為無罪、免訴、
    不受理或管轄錯誤判決之諭知者，應適用通常程序審判之，
    刑事訴訟法第449 條第3 項、第452 條分別規定甚明。又按
    對於簡易判決之上訴，準用刑事訴訟法第三編第一章及第二
    章之規定。管轄第二審之地方法院合議庭受理簡易判決上訴
    案件，應依通常程序審理。其認案件有刑事訴訟法第452 條
    之情形者，應撤銷原判決，逕依通常程序為第一審判決，此
    為法院辦理刑事訴訟簡易程序案件應行注意事項第14項所明
    定。本案既認被告上訴為有理由，應為被告無罪判決之諭知
    ，則檢察官依告訴人具狀所請提起上訴，以原審量刑過輕，
    求為撤銷原判決等語，顯無理由。原審未及詳酌上情，致就
    被告丁○○部分未適用通常程序審理，逕以簡易判決處刑，
    所踐行之簡易處刑程序違背法令，為保障當事人之審級利益
    ，本院合議庭爰依通常訴訟程序審判後，撤銷原審判決，並
    以第一審法院之地位，自為第一審判決，末此敘明。
據上論斷，應依刑事訴訟法第455 條之1 第1 項、第3 項、第45
2 條、第369 條第1 項前段、第364 條、第301 條第1 項，判決
如主文。
本案經檢察官劉仕國到庭執行職務
中    華    民    國    98    年    3     月    23    日
                刑事第十四庭    審判長法  官  張江澤
                                      法  官  劉景宜
                                      法  官  陳海寧
上列正本證明與原本無異。
如不服本判決，應於判決送達後10日內敘明上訴理由，向本院提
出上訴狀 (應附繕本) ，上訴於臺灣高等法院。其未敘述上訴理
由者，應於上訴期間屆滿後20日內向本院補提理由書「切勿逕送
上級法院」。
                                      書記官  梁宜庭
中    華    民    國    98    年    3    月    27    日


司法院資訊處製作；財團法人民間司法改革基金會備份。
